【裁判字號】    91,交聲,1785
【裁判日期】    920130
【裁判案由】    違反道路交通管理處罰條例聲明異議
【裁判全文】
臺灣臺北地方法院交通事件裁定                  九十一年度交聲字第一七八五號
    異議人即
    受處分人  甲○○  女  四十.
右列異議人即受處分人因違反道路交通管理處罰條例案件，對於台北市交通事件裁決
所中華民國九十一年十一月十八日所為之處分（原處分案號為：北市裁三字第駕裁二
二－Ｚ00000000號），聲明異議，本院裁定如左：
        主      文
異議駁回。
        理      由
一、按汽車行駛高速公路，應依速限標誌指示，高速公路交通管制規則第五條第一項
    前段定有明文，再汽車行駛於高速公路，而不遵管制之規定者，處汽車駕駛人新
    台幣（下同）三千元以上六千元以下罰鍰，道路交通管理處罰條例第三十三條第
    一項定有明文；又汽車駕駛人駕駛汽車違反道路交通管理處罰條例第三十三條第
    一項規定者，除應依該條所規定之罰鍰處罰外，並予記違規點數一點，道路交通
    管理處罰條例第六十三條第一項第一款亦定有明文。
二、本件異議人即受處分人甲○○於民國九十年八月二十四日十五時十分，駕駛車號
    ＣＯ－三二七七號自用小客車，在國道八號高速公路南西向一二．五公里限速時
    速九○公里之路段，以時速一○五公里速度行駛，為內政部警政署國道公路警察
    局第八警察隊善化分隊警員馬健原以雷射槍測速器測得超速行為當場攔停，並以
    受處分人有違反道路交通管理處罰條例第三十三條第一項（漏引第一項）規定之
    行為掣單舉發。嗣受處分人於舉發通知單上所載應到案日期前向原處分機關提出
    申訴，經原處分機關函請原舉發單位調查結果，仍認異議人即受處分人有違反道
    路交通管理處罰條例第三十三條第一項之違規行為，原處分機關乃依道路交通管
    理處罰條例第三十三條第一項、第六十三條第一項第一款（漏引）、八十五條第
    二項及違反道路交通管理事件統一裁罰基準表之規定裁處異議人即受處分人罰鍰
    三千元，並記違規點數一點。
三、訊據受處分人雖坦承有於右開時地經警攔停之事實，惟矢口否認有右開違規行為
    ，辯稱：該事實發生於九十年八月二十四日，伊於九十一年十一月二十一日始收
    受裁決書；且伊因原機關執勤員警測速客體舉發錯誤，不服取締，當場異議並要
    求執勤人員提出積極證據，該等警員無法提出，僅以現今證據力微弱，爭端頗多
    之雷射槍口頭表示受處分人超速，即逕自舉發，實有違證據及經驗法則等云云。
    經查：依道路交通管理處罰條例第九十條前段之規定：「違反本條例之行為，自
    行為成立之日起；行為有連續或繼續之狀態者，自行為終了之日起，逾三個月不
    得舉發。」文中所指之「舉發」，係指交通勤務警察人員或依法令執行交通稽查
    任務人員依據違反道路交通管理事件統一裁罰基準及處理細則第十一條之規定所
    為之「填製舉發違反道路交通管理事件通知單，並於被通知人欄予以勾記之行為
    」，而非道路交通管理事件處分機關所為之裁決行為。本件受處分人認其於九十
    一年十一月二十一日始收受裁決書，距違規事實發生之日（九十年八月二十四日
    ）已逾三個月之不變期間，不得再為舉發，惟本件違規事實業經舉發員警即國道
    高速公路警察局第八警察隊善化分隊警員馬健原於違規事實發生當時即將受處分
    人攔停，並依違反道路交通管理處罰條例第三十三條第一項以及高速公路管制規
    則第二十六條第一項規定逕行舉發，從而尚未逾三個月之不變期間，受處分人將
    裁決書送達時間認係舉發時間實屬誤會，特此說明。次查，受處分人確有右揭違
    規事實，業據證人即開單告發受處分人之員警馬健原於本院九十二年一月二十日
    調查時，以具結擔保其供述之真實性並在負擔偽證罪之心理處罰狀態下證稱：「
    （當天經過情形？）當天我在國道八號西向十二點五公里（新化到台南段）我停
    在路肩，我拿雷射槍瞄準一對一單測，那是紅外線，裡面有一個紅點，我測受處
    分人時，她車的時速是一○五公里，旁邊是有車沒錯，但不是大貨車，是小客車
    ，我在適當距離把她攔下來，並且把螢幕給她看，她反問我雷射槍有無照片或其
    他證明，我說沒有，如果有相片我們絕對會附相片給她看，她當時有這樣異議，
    我也和她解釋好幾次，但是她就是不能接受，她就拿臺北市次測速照相的問題來
    做比較。」等語明確（當日訊問筆錄參照）。按證人乃為原處分機關所認定受處
    分人有前開違規行為之原證人，其並到庭在本院法官面前以言詞供述本件訴訟上
    之待證事實－即受處分人有前開違規事實，本院由其上開供述已得有受處分人確
    有上開違規行為之心證，且於本件卷存證據資料內並無任何積極證據足以證明證
    人上開證述係屬虛偽，亦無有足以令人顯信其證述為不可採之品性證據或前科證
    據存在，本院自不得僅以證人為本件開單告發受處分人之員警而全盤抹煞其在訴
    訟上所具有之原證人資格，而受處分人對前開證人之供述並無法舉出或請本院調
    查任何對其有利之證據資料，以使本院對證人所供述異議人即受處分人違規之事
    實產生任何合理之懷疑，再查，交通警察掣單舉發違反道路交通管理處罰條例所
    列之違規事實，本質上為行政處分，係公務員基於職務上之權力，依法就特定之
    具體事件所為之具公法上效果之單方面行政行為，基於公務員為公法上行為具有
    公信力之原則，該行政行為當可被推定為真正，其據以依法處分之事實認定亦為
    正確無誤，本此公信原則，乃立法者賦予行政機關制定違反道路交通事件統一裁
    罰基準及處理細則，使勤務員警得當機處分（如該細則第二十三條）以達其維護
    交通秩序、安全之行政目的，反之，若謂公務員一切行政行為均需預留證據以證
    其實，則國家行政勢必窒礙難行，據此，刑事訴訟法就犯罪證據有關之規定中與
    屬行政秩序罰之交通違規裁罰本質不合之部分，自不在準用之列，從而，受處分
    人既未就執勤員警之舉發有誤提出相關證據以供調查，本院經查亦無任何證據足
    資證明其有捏造事實違法取締之情事，則執勤員警本其維護交通秩序、安全職責
    所為之舉發，自應受到合法、正確之推定。又本件執勤員警所用之手提式雷射槍
    測速器，乃國外先進科學儀器，因我國經濟部中央標準檢驗局尚未有檢定雷射槍
    測速器之規範，故在未有檢定規範以前適用國際檢驗規定（國外需經過檢定合格
    始得出廠），且該檢驗合格文件譯本業經我國法院公證等情，有內政部警政署國
    道公路警察局第八警察隊九十二年一月二十日公警國八交字第○九二○○○○四
    四五號函及所附之臺灣臺北地方法院公證處八十五年度認字第九八三六號認證書
    、ＬＴＩ２０‧２０實驗室及野外鑑測報告等資料在卷可考。而由上開野外鑑測
    報告中可知，在測試條件為一條乾燥、直而平的道路，天氣晴朗的白天在巡邏車
    旁手持ＬＴＩ２０‧２０（即本件相同型式之雷射槍測速器）測試，測試步驟則
    係同時使用經校驗過之警用雷達設備量測目標車輛速率，在下列標準目標車輛速
    率：０、１０、２０、３０、４０、５０、６０、７０英里／時，各取五組測值
    。大約在測試中途，目標車輛在移動中，接近測速設備時量測並記錄測值。當量
    測速率時，目標車輛距離在５０和５００英尺之間。並小心的讀取以降低因量測
    角度所造成之誤差。其測試之結論為：在此測試條件下，ＬＴＩ２０‧２０量測
    目標車輛速率精度為－１到＋１英里／時（參見野外鑑測報告第九頁）。此外，
    綜合各項測試結果，ＬＴＩ２０‧２０量測目標車輛速率範圍為－１９９到＋１
    ９９英里／時；而量測目標車輛速率精度則為－２到＋１英里／時（野外鑑測報
    告第十二頁參照）。基此，本件執勤警員所使用之雷射槍測速器之準確度，應係
    值得信賴，堪認受處分人有於前述時、地，駕車行經最高速限為時速九○公里之
    國道八號高速公路西向十二點五公里處時，其行車速度為時速一○五公里，而有
    超速之違規行為之事實。受處分人上開所辯，尚難採信，本件事證明確，受處分
    人之違規行為堪以認定。
四、綜上所述，受處分人確有在右開時、地超速行駛之違規行為，原處分機關遂依道
    路交通管理處罰條例第三十三條第一項及第六十三條第一項第一款、第八十五條
    第二項及違反道路交通管理事件統一裁罰基準表之規定裁處異議人即受處分人三
    千元，並記違規點數一點，核無違誤，本件異議人即受處分人之異議為無理由，
    自應將其異議駁回。
據上論斷，應依道路交通案件處理辦法第十九條，裁定如主文。
中      華      民      國        九十二    年      一    月    三十    日
                                    臺灣臺北地方法院交通法庭
                                        法    官  吳  孟  良
右正本證明與原本無異。
如不服本裁定，應於裁定送達後五日內向本院提出抗告狀。
                                        書 記 官  田  華  仁
中      華      民      國        九十二    年      一    月    三十    日


司法院資訊處製作；財團法人民間司法改革基金會備份。
